【裁判字號】    88,訴,1519
【裁判日期】    890329
【裁判案由】    清償債務
【裁判全文】
臺灣桃園地方法院民事判決  八十八年度訴字第一五一九號
    原      告  寶島商業銀行股份有限公司
    法定代理人  丙○○
    訴訟代理人  乙○○
                丁○○
                黃俊榮
    被      告  甲○○
    訴訟代理人  戊○○
右當事人間清償債務事件，本院判決如左：
    主    文
被告應給付原告新台幣壹佰陸拾肆萬伍仟伍佰肆拾陸元，及自民國八十八年四月十七
日起至清償日止，按年息百分之九點零二計算之利息，並自民國八十八年五月十七日
起至清償日止，逾期六個月以內者，按上開利率百分之十，逾期六個月以上者，按上
開利率百分之二十計算之違約金。
訴訟費用由被告負擔。
    事    實
甲、原告方面：
  一、聲明：如主文所示。
  二、陳述：被告甲○○於民國（下同）八十六年四月二十五日，與原告訂立借據，
      向原告貸款借得新台幣（下同）一百七十五萬元，至九十三年五月十六日到期
      ，依上開約定，被告應按期於每月十六日平均攤還本息，到期應將本金一次清
      償，若滯納一次即喪失按月繳納之權利，應將所欠借款一次清償，利息係按基
      本放款利率百分之八．二加碼年息百分之０．五五，並同意隨原告公司基本放
      款利率變動而調整（借款利率為百分之八．七五），逾期六個月以內，按上開
      利率百分之十加付違約金，又逾期超過六個月以上者，另按上開利率百分之二
      十加付違約金。詎料原告除獲付部份本金十萬零四千四百五十四元及至八十八
      年四月十六日止之利息外，其餘部份迄未清償，依借據第五條約定債務視為全
      部到期，計欠借款一百六十四萬五千五百四十六元，履經催討仍置之不理，爰
      依民法消費借貸之規定訴請如訴之聲明。
  三、證據：提出戶籍謄本一份、借據及授信約定書影本各一份、帳務明細表乙份、
      傳票影本四份、土地及建物登記謄本乙份等為證。
乙、被告方面：
  一、聲明：駁回原告之訴。
  二、陳述：被告於八十三年購買房屋前已精神耗弱治療中因此所為之借款行為不生
      效，且此房屋為預售屋，在興建過程中，也已繳納四十多萬之工程款，但交屋
      時才發現和預售屋時相差甚遠，是於八十五年提出放棄此屋，建商亦同意，但
      須蓋此印章，因被告精神異常，亦不知蓋些什麼文件，明顯係建商利用精神病
      患為人頭向原告貸款。
  三、證據：提出中華民國身心障礙手冊影本一份、乙種診斷證明書影本乙份等為證
      。
    理    由
一、原告起訴主張被告甲○○於八十六年四月二十五日，與原告訂立借據，向原告貸
    款借得一百七十五萬元，至九十三年五月十六日到期，依上開約定，被告應按期
    於每月十六日平均攤還本息，到期應將本金一次清償，若滯納一次即喪失按月繳
    納之權利，應將所欠借款一次清償，利息係按基本放款利率百分之八．二加碼年
    息百分之０．五五，並同意隨原告公司基本放款利率變動而調整（借款利率為百
    分之八．七五），逾期六個月以內，按上開利率百分之十加付違約金，又逾期超
    過六個月以上者，另按上開利率百分之二十加付違約金。詎料原告除獲付部份本
    金十萬零四千四百五十四元及至八十八年四月十六日止之利息外，其餘部份迄未
    清償，依借據第五條約定債務視為全部到期，計欠借款一百六十四萬五千五百四
    十六元，被告均未償還之事實，已據其提出與所述相符之戶籍謄本一份、借據及
    授信約定書影本各一份、帳務明細表乙份、傳票影本四份等為證。
二、被告雖抗辯被告於八十三年購買房屋前已精神耗弱治療中因此所為之借款行為不
    生效，且此房屋為預售屋，在興建過程中，也已繳納四十多萬之工程款，但交屋
    時才發現和預售屋時相差甚遠，是於八十五年提出放棄此屋，建商亦同意，但須
    蓋此印章，因被告精神異常，亦不知蓋些什麼文件，明顯係建商利用精神病患為
    人頭向原告貸款云云，惟為原告所否認，經查，證人即當初辦理對保手續之銀行
    人員汪建中證稱被告於辦理對保時意識很清楚，而且有打電話去建設公司確認，
    未聽聞被告有精神病，再者被告之訴訟代理人戊○○亦不爭執借據上之簽名為被
    告親簽，雖被告提出中華民國身心障礙手冊影本一份、乙種診斷證明書影本乙份
    等為證，然該身心障礙手冊鑑定日期為八十八年九月八日，而上開診斷證明書亦
    係新光吳火獅紀念醫院於八十八年九月一日開具，惟本件借款日期為八十六年五
    月十六日，上開書證不足以證明被告於辦理本件借款時有何精神耗弱或心神喪失
    之情形，況被告為擔保系爭借款，係以其所有之房屋為原告設定抵押權，有土地
    及建物登記謄本乙份為證，是被告抗辯已放棄房屋且建商亦同意云云，亦不足採
    信，而本件被告復沒有經法院為禁治產之宣告，此外，被告就其於辦理本件借款
    對保時有任何精神耗弱或心神喪失之情形，無法舉證以實其說；經核原告所提前
    開書證，認原告上開主張堪信為真實。
三、從而，原告依消費借貸契約，請求被告給付原告一百六十四萬五千五百四十六元
    ，及自八十八年四月十七日起至清償日止，按年息百分之九點零二計算之利息，
    並自八十八年五月十七日起至清償日止，逾期六個月以內者，按上開利率百分之
    十，逾期六個月以上者，按上開利率百分之二十計算之違約金，自屬有據，應予
    准許。
據上論結，本件原告之訴為有理由，依民事訴訟法第七十八條，判決如主文。
中      華      民      國    八十九    年      三      月      二十九  日
                                        臺灣桃園地方法院民事第二庭
~B法      官  吳幸娥
右為正本係照原本作成
如對本判決上訴須於判決送達後廿日內向本院提出上訴狀
中      華      民      國    八十九    年      三      月     二十九   日
~B書  記  官  聶眾


司法院資訊處製作；財團法人民間司法改革基金會備份。
